【裁判字號】    90,訴緝,6
【裁判日期】    900621
【裁判案由】    違反槍砲彈藥刀械管制條例等
【裁判全文】
臺灣屏東地方法院刑事判決                              九十年度訴緝字第六號
    公  訴  人  臺灣屏東地方法院檢察署檢察官
    被      告  丙○○
    選任辯護人  洪文佐
右列被告因違反槍砲彈藥刀藏管制條例等案件，經檢察官提起公訴（八十八年度偵字
第六三一六號），本院判決如左：
    主  文
丙○○幫助未經許可，持有其他可發射子彈具有殺傷力之改造手槍，處有期徒刑壹年
肆月，併科罰金新台幣參萬元，罰金如易服勞役，以新台幣玖佰元即銀元參佰元折算
壹日。又連續販賣第一級毒品，處有期徒刑玖年，販賣毒品所得新台幣貳萬元沒收，
如全部或一部不能沒收時，以其財產抵償之。應執行有期徒刑拾年，併科罰金新台幣
參萬元，罰金如易服勞役，以新台幣玖佰元即銀元參佰元折算壹日，販賣毒品所得新
台幣貳萬元沒收，如全部或一部不能沒收時，以其財產抵償之。
    事  實
一、丙○○基於幫助陳昭森持有具殺傷力改造手槍及子彈之犯意，於民國八十七年三
    、四月間某日，仲介陳昭森以新臺幣（下同）九十萬元之價格，在屏東縣東港鎮
    向綽號「帝華」之男子，購得具殺傷力之改造仿貝瑞塔九二手槍二支及具殺傷力
    子彈八十餘發。嗣陳昭森於八十八年七月五日下午一時三十分許，經高雄市政府
    警察局刑警大隊人員，在陳昭森所駕駛之車號Ｃ４－三四七八號自用小客車內，
    查獲仿義大利貝瑞塔九二手槍一支、子彈四十二發、彈匣一個及槍套一個，並據
    陳昭森之供述而循線查獲上情。
二、丙○○基於營利之概括犯意，自八十七年十月底起，在屏東市等地，以每包五千
    元至一萬元不等之價格，先後販賣第一級毒品海洛因予蘇聖華四次。嗣蘇聖華於
    八十八年二月一日，向屏東縣警察局檢舉丙○○販賣毒品，並於警方授意下，以
    0000000000號動電話與丙○○聯繫，佯稱欲購買海洛因，並約定在屏
    東市○○路、和平路口交易，迨蘇聖華騎乘機車前往約定地點交易時，陳昭森自
    車號Ｄ７－二四二○號號自用小客車駕駛座方向盤皮套內拿取第海洛因之際，警
    方即於現場並喝令丙○○將車輛熄火，丙○○見狀，不聽制止，倒車後並往前衝
    ，警方雖開槍制止並擊中丙○○右後小腿及右臀部。惟丙○○仍駕車逃逸。嗣高
    雄市政府警察局刑警大隊因前開幫助持有槍彈案件，於八十八年七月十三日凌晨
    一時三十五分許，持臺灣高雄地方法院檢察署所發拘票，拘提丙○○在案，並於
    同日下午三時許，在其所駕駛車號Ｄ７－七三七二號（原車號Ｄ７－二四二○號
    ）自用小客車駕駛座皮套內查獲海洛因毛重一點一公克。
三、案經高雄市政府警察局移送臺灣高雄地方法院檢察署檢察官呈請臺灣高等法院高
    雄分院檢察署檢察長移轉台灣屏東地方法院檢察署檢察官偵起訴。
    理  由
壹、
一、訊據被告丙○○矢口否認上揭犯行，辯稱：伊警訊時遭刑求且神智不清，於檢察
    官偵訊時神智不清，蘇聖華僅係為還所積欠之賭博欠款，陳昭森也有被刑求云云
    。辯護意旨並以陳昭森係因被告於警訊供述陳昭森購買毒品，故而懷恨謊稱被告
    告介紹購得槍彈，經查：
二、（一）被告於警訊中僅坦承其仲介陳昭森購買槍械一節，未坦承其販賣毒品之情
    核先述明，又被告於本院供稱：「我第一次被警查獲時在高雄市刑大有被刑求，
    第二次在偵查庭借提時他們叫我要照以前的筆錄供述，第二次沒有被刑求」「我
    第一次警訊時我神智完全不清楚」云云。惟查被告第一次警訊即八十八年七月十
    三日中僅坦承介紹「帝華」與陳昭森認識（警訊筆錄誤載為丙○○），其係於八
    十八年七月二十日為警借提訊問時方坦承仲介陳昭森購買槍械一節之詳情，此有
    警訊筆錄可載，又其同日經檢察官複訊時亦坦承其同日警訊中所言之事實，是被
    告前既未抗辯其第二次警訊筆錄之任意性，其嗣又改稱遭警刑求等語顯屬反覆無
    據。又苟被告第一次警訊確係遭警刑求且神不清，第一次警訊筆錄何以未見被告
    坦承任何犯行之情，再經本院當庭勘驗八十八年七月十三日十六時被告於高雄市
    警察局第二次警訊警訊錄音帶：「自第五頁第六行聽起，警員與被告採問答方式
    ，沒有朗讀筆錄之情形，被告言談流暢，惟至第五頁第九行警員問丙○○以九十
    萬元購得等語，『丙○○』三字係贅載」等情。被告空言遭警刑求及神智不清等
    情顯不足採。（二）被告丙○○於警訊坦承：「陳昭森於八十七年三、四月間大
    約中午十二點打我行動電話約我到屏東縣高樹鄉海神宮遊樂區見面，陳昭森提議
    要購買槍械請我打聽，剛好我有認識綽號「帝華」男子有在販賣槍械，於是我用
    行動電話打帝華的呼叫器，.... 吃飯期間我們三人就談論購買槍械事」（八十
    八年七月二十日警訊筆錄），於臺灣高雄地方法院檢察署檢察官偵訊中：「（問
    「八十七年三、四月間介紹「帝華」之男子賣槍給陳昭森？）答：是，我知道陳
    帝華賣槍，才介紹他們認識，平日我扣呼叫器連絡陳帝華」「陳昭森提議要買槍
    ，約在屏東見面，我後來扣帝華呼叫器，約在屏東見面，後來我與陳昭森、帝華
    吃飯時，約四十萬槍成交、送子彈十顆，當日陳昭森有拿到槍等語（八十八年七
    月二十日偵訊筆錄），經核與陳昭森於警訊（八十八年七月五日）中所述情節大
    致相符。復有手槍一支及子彈四十二顆扣案可佐，且扣案之手槍及子彈經送驗結
    果，認該手槍（槍枝管制編號0000000000）係仿Ｐ. ＢＥＲＥＴＴＡ
    廠半自動手槍製造之玩具槍之槍身握把加裝金屬車造之滑套及槍管組合而成之改
    造手槍，其擊發機械正常，可擊發九ｍｍ制式子彈，認具殺傷力；另子彈均係口
    徑九ｍｍ制式子彈，均認具殺傷力，此有內政部警政署刑事警察局鑑驗通知書一
    紙在卷可憑。（三）陳昭森雖嗣於本院改稱：帝華是丙○○介紹我認識的，但不
    是丙○○介紹我去買槍，我一到警察局警察就問我丙○○介紹買的槍在那裡的云
    云，惟查陳昭森係於八十八年七月五日為警查獲持有上揭槍彈，並供述係由丙○○介紹購得等情，而被告係於八十八年七月十三日始為警查獲並於警訊中供稱曾
    向陳昭森購買海洛英，此有警訊筆錄可按，則警方顯係由陳昭森主動之供述始知
    悉被告仲介購買槍彈之情，又陳昭森於本院亦不諱言丙○○和「帝華」較熟，我
    和「帝華」不熟等語，則以槍彈交易為之隱密性，苟非經熟悉之人居間介紹，陳
    昭森何能向該「帝華」男子購得槍彈，再參以被告於陳昭森違反毒品危害防制條
    例等案件（台灣高雄地方法院八十八年度訴字第一六○四號）中亦改稱伊未向陳
    昭森購買海洛英，亦見被告與陳昭森相互維護之情，陳昭森嗣後之改稱要屬維護
    之詞，不足採信。又陳昭森之警訊時間在被告上揭警訊前，自無辯護人所指之於
    警訊時懷恨謊稱之動機，再陳昭森於本院亦稱其警訊未被刑求，被告空言陳昭森
    警訊遭刑求亦無所據。又被告於警訊中所稱之交易金額與數量雖與陳昭森未盡相
    符，惟被告於警訊中亦坦承：「帝華與陳昭森下車，雙方就看槍，據陳昭森說看
    槍身不錯就交易完成」等語，足見就確切之交易數量非陳昭森所知悉，又槍枝之
    交易價額被告與陳昭森間所供雖略有差距，惟其差額非鉅且經相當時日，亦不足
    為被告有利之認定。（四）公訴意旨認被告係於八十六年三、四月間某日仲介陳
    昭森購得上揭槍彈，惟查被告係於八十五年六月十四日入監執行四年徒刑，於八
    十七年一月八日假釋出監，此有台灣屏東監獄竹田分監屏分監誠總字第二一八號
    函可按，又被告於警偵訊中坦承介紹帝華男子與陳昭森購得上揭槍彈之日期係八
    十七年三、四月間已如上述，而高雄市政府警察局刑事案件移送書亦載明被告係
    於八十七年三月間仲介陳昭森購得上揭槍彈，再陳昭森於本院亦坦承係在購得上
    揭槍彈前幾個月認識丙○○的及該帝華係丙○○所介紹認識的等語（本院八十九
    年七月十八日訊問筆錄），是起訴書此部分被告犯罪時間顯係誤載，又此誤載之
    情亦據告知被告及其辯護人，無礙被告防禦權之行使，附此說明。
三、（一）被告販賣海洛因之事實業據證人蘇聖華於警訊中證述甚詳，核與證人即員
    警黃見成於本院證稱：「當時是由蘇聖華他用自己的電話給對方，對方再回ＣＡ
    ＬＬ聯絡毒品交易情形，他們是在我們的辦公室聯繫的，蘇聖華問對方說他已經
    沒有藥了，然後問對方，時間地點是對方講的，數量是蘇聖華講」「當我們看到
    蘇聖華掏錢給車內的人時，我們就前後包夾住該車」，證人即警員郭家榮於本院
    證稱：「此案是先從蘇聖華被查獲到毒品開始，是由蘇聖華打電話找丙○○約定
    交易地點」「當天蘇聖華騎機車去約定地點，當天原本約在民族路加油站，後來
    丙○○打電話給蘇聖華改約在成功路及和平路口，再由蘇聖華假裝去買葯，等蘇
    聖華靠近丙○○的車子交易時，我們再前候用車包夾，逮捕由我們去逮捕，蘇聖
    華則到旁邊，我們是看到蘇聖華靠近丙○○白色車窗旁時，我們就開車前後夾住
    ，我有看到丙○○從方向盤皮套裡拿出一包東西出來，當時因為在注意丙○○，
    所以沒注意蘇聖華有無拿錢出來，我們看到丙○○拿一包東西出來後就圍上去了
    ，當時我第一個下車，我有拿出證件喝令他們不要動，他的那包東西用塑膠袋裝
    ，丟在他的兩腿間，他就打倒退檔倒車前後倒了兩次才衝出去」等語相符，另參
    以被告於八十八年七月十三日為警拘提到案時，亦在其所駕Ｄ７－七三七二號號
    自用小客車方向盤皮套內查獲海洛因一包毛重約一點一公克，此有法務部調查局
    鑑定通知書在卷可按。（二）證人蘇聖華於本院雖一度改稱：伊僅係為還丙○○
    錢云云，惟經本院質諸其警訊所言證人嗣又改稱：我是打算拿三千元還他，看他
    會不會再拿毒品給我免費吸食，電話中有問他要過毒品，他曾給過我四、五次云
    云，惟其嗣另供稱警察未有何脅迫或利益交換、警訊所言實在、他右手要拿錢左
    手要拿毒品時，警方就圍上來了等語（本院八十九年五月二十三日訊問筆錄參照
    ），雖再經本院訊問時又另稱：伊係要還丙○○錢，順便看他會不會拿免費毒品
    給我吸食云云，惟其亦供稱丙○○曾夥同三人前往找伊質問伊為何要指證他，要
    其出庭把話交待清楚等語，而被告及證人甲○○、丁○○亦不諱言曾前往找尋蘇
    聖華一節，並均供證稱：蘇聖華有說他是騙警察的，他說他想害他才這樣說云云
    ，惟查證人甲○○、丁○○均有前案紀錄，又證人丁○○、甲○○證稱：阿華他
    有向丙○○道歉、那時是丙○○自己和阿華在對話等語，惟被告供稱：我都沒有
    看到蘇聖華本人，他們在那裡待了約半向小時才出來和我會合後一起離開云云，
    則被告隱匿其與證人面談之情甚明，參諸證人蘇聖華所書之陳情書，堪認證人蘇
    聖華事後維護之詞，顯係懼於被告報復之詞，不足為被告有利之認定。另證人乙○○證稱：「他開車來接我，他說要去和一位朋友拿錢。他好像是在車上接到電
    話就去約定的地方，我們剛停下來警察就來了，我們是看到他朋友坐在機車上在
    路旁邊，我們就停在他旁邊。那時丙○○窗戶有搖下來，他朋友是在我窗戶旁邊
    。我們窗戶剛搖下來警察就上來了，他們二人都沒有來得及講話警察就掏槍出來
    。警察好像叫我們不要動，但丙○○就開車走了。警察有開槍。我有問丙○○何
    事，他說他也不知道開槍的那是何人，我的綽號叫祥仔。丙○○也是這樣叫我」
    云云，惟查被告前於本院係供承「當天我旁邊還有壹個朋友，他叫阿龍」「我女
    朋友找出阿牛就可以找到阿龍」等語，乃其事後附和證人乙○○之詞，改稱：「
    我是說阿龍才能找到阿祥」云云等，所供反覆其詞，證人乙○○是否為乘坐被告
    身旁之人本即有疑，又被告供稱：「我是在家裡接到電話才跟阿祥一起出來，..
    我們是停路旁等他，他就走過來」等語，亦與證人乙○○所言不符，證人證言之
    可信性顯屬有疑，再證人乙○○上揭所言，以販賣毒品之隱密性，被告當無由告
    知證人其係前往交易毒品，是亦不足為被告有利之認定。綜上所述，被告所辯要
    不足採，其犯行堪以認定。
貳、
一、核被告於八十八年二月一日為警查獲時，雖因蘇聖華佯稱欲購買海洛因，並無實
    際購買之真意，但被告等既有販毒之故意，且依約攜帶毒品前往，即已著手實施
    販毒之行為，惟蘇聖華虛與被告買賣毒品，意在協助警察辦案，以求人贓俱獲，
    且警察既已埋伏在側，伺機逮捕，事實上被告與蘇聖華不能真正完成買賣毒品之
    行為，故被告等此次之行為，應屬未遂（最高法院八十五年第四次刑庭會議決議
    意旨參照）。核被告所為係犯毒品危害防制條例第四條第一項之販賣第一級毒品
    既遂罪及同條第五項、第一項之販賣第一級毒品未遂罪。又被告基於幫助他人持
    有槍砲及子彈之犯意，而從事構成要件以外之行為，核其所為，係犯槍砲彈藥刀
    械管制條例第十一條第四項之未經許可持有槍砲及同法第十二條第四項之未經許
    可持有子彈罪之幫助犯。又被告販賣海洛因前之持有行為，本應論以持有之罪，
    惟其持有後進而販賣，其持有之低度行為應被販賣之高度行為所吸收，不再另論
    其持有海洛因罪。被告一行為觸犯上開槍砲彈藥刀械管制條例第十一條第四項持
    有改造具殺傷力手槍罪及同法第十二條第四項持有子彈罪之幫助犯，為想像競合
    犯，應從一重以槍砲彈藥刀械管制條例第十一條第四項幫助持有改造具殺傷力手
    槍罪之幫助犯論處。被告多次販賣海洛因之行為，均時間緊密，所犯罪名構成要
    件相同，顯均係基於概括之犯意反覆為之，應依連續犯之規定，論以一販賣第一
    級毒品既遂罪，並加重其刑，惟該等罪法定本刑有死刑、無期徒刑部分，依法不
    得加重，僅就其餘刑部分加重其刑。其所犯上開毒品危害防制條例第四條第一項
    販賣第一級毒品罪，及槍砲彈藥刀械管制條例第十一條第四項持有改造具殺傷力
    手槍罪幫助犯間，犯意各別，行為互殊，所犯罪名構成要件亦異，應分論併罰。
    被告係基於幫助他人未經許可持有槍枝、子彈之犯意，而從事構成要件以外之行
    為，為從犯，依刑法第三十條第二項之規定，均按正犯之刑減輕之。被告販賣海
    洛因予他人施用，固戕害他人之身心，惟念其對重典之認識不夠深切，且販毒數
    量不多，誠屬法重情輕，倘對其販賣海洛因之犯行科以法定最輕刑之無期徒刑，
    猶嫌過重，衡情尚有可憫恕之處，爰依刑法第五十九條規定就販賣海洛因部分減
    輕其刑罰，與上揭加重減輕部分並依法先加後遞減之。爰審酌被告販賣海洛因，
    危害他人健康生命，且犯後均猶飾詞卸責，惟念其販賣期間不長，所得亦不多及
    其犯罪之動機、目的、手段，爰量處如主文所示之刑，併定其應執行刑，及就罰
    金刑部分諭知如易服勞役之折算標準，以示懲儆。
二、按槍砲彈藥刀械管制條例第十九條第一項規定，不問對行為人有無預防矯治其社
    會危險性之必要，一律宣付強制工作三年，限制其中不具社會危險性之受處分人
    之身體、自由部分，其所採措施與所欲達成預防矯治之目的及所需程度，不合憲
    法第二十三條所定之比例原則。是犯上開條例第十九條所定之罪，不問對行為人
    有無預防矯治其社會危險性之必要，一律宣付強制工作三年之部分，應自八十七
    年十二月十八日起停止適用，業經司法院大法官會議釋字第四七一號解釋在案。
    本件被告所幫助持有仿Ｐ. ＢＥＲＥＴＴＡ廠半自動手槍製造之玩具槍及子彈，
    雖均具有殺傷力，惟衡量其僅係幫助犯、動機、槍彈數量，難認被告對將來社會
    具有相當之危險性，而有進一步教化、治療之必要，若宣告拘束被告身體、自由
    之保安處分，顯與比例原則有違，是本院認被告並無強制工作之必要，故不另予
    諭知被告於刑之執行完畢或赦免後，令入勞動場所，強制工作三年，併此敘明。
    又被告販毒所得之財物為二萬元（按以被告販賣之最低金額作最有利被告之認定
    ，以被告販賣海洛因四次，每次販賣海洛因五千元，計二萬元），應依毒品危害
    防制條例第十九條第一項規定，宣告沒收，且如全部或一部未能沒收時，應以其
    財產抵償之。又被告於八十八年七月十三日為警查獲之海洛因一點一公克，僅係
    佐證證人蘇聖華、郭家榮證言之可採，應另於被告施用毒品案件中為沒收銷毀之
    諭知，附此說明。
據上論斷，應依刑事訴訟法第二百九十九條第一項前段，槍砲彈藥刀械管制條例第十
一條第四項、第十二條第四項，毒品危害防制條例第四條第一項、第十九條第一項，
刑法第十一條、第五十六條、第五十五條、第三十條、第四十二條第二項、第五十九
條、第六十五條第二項、第五十一條第五款，罰金罰鍰提高標準條例第二條，現行法
規所定貨幣單位折算新台幣條例第二條，判決如主文。
中      華      民      國      九十      年      六      月    二十一  日
                                      臺灣屏東地方法院刑事第一庭
                                          法  官    郭書豪
右正本證明與原本無異。
對於本判決如有不服應於收受送達後十日內向本院提出上訴書狀上訴於台灣高等法院
高雄分院並按他造當事人之人數附具繕本。
                                          書記官    潘豐益
中      華      民      國      九十      年      六      月    二十一  日
附錄論罪科刑法條：
槍砲彈藥刀械管制條例第十一條
未經許可，製造、販賣或運輸第四條第一項第一款所稱其他可發射金屬或
子彈具有殺傷力之各式槍砲者，處五年以上有期徒刑，併科新臺幣一千萬
元以下罰金。
未經許可，轉讓、出租或出借前項所列槍砲者，處三年以上十年以下有期
徒刑，併科新臺幣七百萬元以下罰金。
意圖供自己或他人犯罪之用，而犯前二項之罪者，處無期徒刑或七年以上
有期徒刑，併科新臺幣一千萬元以下罰金。
未經許可，持有、寄藏或意圖販賣而陳列第一項所列槍砲者，處一年以上
七年以下有期徒刑，併科新臺幣七百萬元以下罰金。
第一項至第三項之未遂犯罰之。
毒品危害防制條例第四條
製造、運輸、販賣第一級毒品者，處死刑或無期徒刑；處無期徒刑者，得
併科新台幣一千萬元以下罰金。
製造、運輸、販賣第二級毒品者，處無期徒刑或七年以上有期徒刑，得併
科新台幣七百萬元以下罰金。
製造、運輸、販賣第三級毒品者，處五年以上有期徒刑，得併科新台幣五
百萬元以下罰金。
製造、運輸、販賣專供製造或施用毒品之器具者，處一年以上七年以下有
期徒刑，得併科新台幣一百萬元以下罰金。
前四項之未遂犯罰之。


司法院資訊處製作；財團法人民間司法改革基金會備份。
